臺灣新竹地方法院刑事判決
111年度原訴字第7號
公  訴  人  臺灣新竹地方檢察署檢察官
被      告  曾念哲




選任辯護人  法律扶助基金會張嘉明律師
上列被告因違反槍砲彈藥刀械管制條例案件，經檢察官提起公訴
（110年度偵字第4071號），本院判決如下：
    主  文
甲○○犯非法持有可發射子彈具殺傷力之槍枝罪，處有期徒刑參年
，併科罰金新臺幣伍萬元，罰金如易服勞役，以新臺幣壹仟元折
算壹日。扣案如附表編號1所示之物沒收。
    事  實
一、甲○○明知可發射子彈具有殺傷力之槍枝、子彈，均係槍砲彈
    藥刀械管制條例所列管之槍砲、彈藥，非經中央主管機關之
    許可，不得擅自持有，竟未經許可，基於持有可發射子彈具
    有殺傷力之手槍、子彈之犯意，於民國109年4月4日與友人
    莊展晟、葉翊菲（原名羅如玉，經臺灣新竹地方檢察署檢察
    官以109年度偵字第3879號為不起訴處分確定），在新竹市
    北區經國路某社區套房內，與數名真實姓名、年籍資料均不
    詳之成年人發生衝突致甲○○受傷，甲○○遂在該套房內，拾取
    如附表編號1所示具殺傷力之槍枝1枝（槍枝管制編號000000
    0000號）、附表編號2、3所示制式子彈共3顆、附表編號4所
    示非制式子彈3顆而持有並置放在黑色包包內。嗣葉翊菲駕
    駛車牌號碼000-0000號自用小客車將莊展晟、甲○○送至臺大
    醫院新竹分院就診，並將該自用小客車停放在臺大醫院新竹
    分院前停車場，甲○○遂將前揭裝有槍彈之黑色包包放置在該
    自用小客車內，後員警獲報前往處理，於同日12時20分許經
    葉翊菲同意搜索，在上開自用小客車駕駛座底下扣得如附表
    所示之槍、彈，而查獲上情。
二、案經臺灣新竹地方檢察署檢察官簽分偵查起訴。
    理  由
壹、程序部分：
    按被告以外之人於審判外之言詞或書面陳述，除法律有規定
    者外，不得作為證據。被告以外之人於審判外之陳述，經當
    事人於審判程序同意作為證據，法院審酌該言詞陳述或書面
    陳述作成時之情況，認為適當者，亦得為證據。當事人、代
    理人或辯護人於法院調查證據時，知有第159 條第1 項不得
    為證據之情形，而未於言詞辯論終結前聲明異議者，視為有
    前項之同意。刑事訴訟法第159 條第1 項、第159 條之5 分
    別定有明文。經查，本判決所引用被告甲○○以外之人於審判
    外之陳述之部分供述證據，檢察官、被告暨其辯護人於準備
    程序均表示同意有證據能力（本院卷第54頁），且檢察官、
    被告及辯護人就本案所引用之各該證據方法，均未於言詞辯
    論終結前聲明異議，本院復審酌上開供述證據作成時，並無
    違法或不當之情況；另其餘所依憑判斷之非供述證據，亦無
    證據證明係違反法定程序所取得，且無其他不得作為證據之
    情形；此外，上開各該供述證據及非供述證據，又均無證明
    力明顯過低之情形，復均經本院於審判程序依法進行調查，
    並予以當事人辯論，被告之訴訟防禦權，已受保障，因認上
    開供述證據及非供述證據等證據方法，均適當得為證據，而
    應認均有證據能力。
貳、實體部分：
一、認定犯罪事實所憑之證據及理由： 
　㈠上揭犯罪事實，業據被告於本院審理時坦承不諱（本院卷第1
    23頁），核與證人葉翊菲於警詢及偵查中、證人莊展晟於警
    詢中證述情節大致相符（3879號偵卷第88頁至第89頁、第14
    6頁至第147頁、第156頁背面至第157頁；4071號偵卷第46頁
    至第48頁），並有新竹市警察局第一分局搜索扣押筆錄、扣
    押物品目錄表、新竹市警察局槍枝初步檢視報告表、內政部
    警政署刑事警察局109年5月5日刑鑑字第1090040451號鑑定
    書、國立臺灣大學醫學院附設醫院新竹分院109年8月12日臺
    大新分醫事字第1090005796號函及其附病歷資料、新竹市警
    察局勤務指揮中心受理110報案紀錄單、新竹市警察局第一
    分局湳雅派出所員警工作紀錄簿、臺灣新竹地方檢察署勘驗
    筆錄、內政部警政署刑事警察局111年3月22日刑鑑字第1110
    022398號函附鑑定結果各1份、現場相片及扣案物相片數張
    、監視器錄影畫面及刀械照片數張（3879號偵卷第12頁至第
    13頁、第14頁、第19頁至第24頁、第25頁至第27頁、第73頁
    至第75頁、第92頁至第107頁、第108頁、第109頁、第110頁
    至第126頁、第150頁；本院卷第67頁）存卷可參，復有扣案
    之具殺傷力之非制式槍枝1枝、具殺傷力之制式及非制式子
    彈共6顆可資佐證，而扣案之非制式槍枝1枝，經送請內政部
    警政署刑事警察局以檢視法、性能檢驗法、試射法進行鑑定
    後，槍枝鑑驗結果如附表編號1「鑑定結果」欄所示，認具
    殺傷力；上開子彈經試射鑑定結果如附表編號2至4「鑑定結
    果」欄所示，均認具殺傷力等情，有前揭鑑定書在卷可查，
    足證扣案之非制式槍枝1枝、制式及非制式子彈共6顆確具殺
    傷力至明。
　㈡綜上所述，足認被告前開任意性自白，核與事實相符，堪予
    採信，是本案事證已臻明確，被告所涉犯行，堪予認定，應
    予依法論科。
二、新舊法比較：
    按行為後法律有變更者，適用行為時之法律。但行為後之法
    律有利於行為人者，適用最有利於行為人之法律，刑法第 2
    條第1 項定有明文。查被告非法寄藏可發射子彈具殺傷力之
    槍枝後，槍砲彈藥刀械管制條例第4 條、第7 條、第8 條業
    於109 年6 月10日修正公布，並自同年月12日生效施行。
  ㈠修正前槍砲彈藥刀械管制條例第4 條第1 項第1 款規定：「
    本條例所稱槍砲、彈藥、刀械如下：一、槍砲：指火砲、肩
    射武器、機關槍、衝鋒槍、卡柄槍、自動步槍、普通步槍、
    馬槍、手槍、鋼筆槍、瓦斯槍、麻醉槍、獵槍、空氣槍、魚
    槍及其他可發射金屬或子彈具有殺傷力之各式槍砲」，修正
    後規定：「本條例所稱槍砲、彈藥、刀械如下：一、槍砲：
    指制式或非制式之火砲、肩射武器、機關槍、衝鋒槍、卡柄
    槍、自動步槍、普通步槍、馬槍、手槍、鋼筆槍、瓦斯槍、
    麻醉槍、獵槍、空氣槍、魚槍及其他可發射金屬或子彈具有
    殺傷力之各式槍砲」。
　㈡修正前槍砲彈藥刀械管制條例第7 條第1 項、第4 項分別規
    定：「未經許可，製造、販賣或運輸火砲、肩射武器、機關
    槍、衝鋒槍、卡柄槍、自動步槍、普通步槍、馬槍、手槍或
    各類砲彈、炸彈、爆裂物者，處無期徒刑或7 年以上有期徒
    刑，併科新臺幣3 千萬元以下罰金」、「未經許可，持有、
    寄藏或意圖販賣而陳列第一項所列槍砲、彈藥者，處5 年以
    上有期徒刑，併科新臺幣1 千萬元以下罰金」，修正後分別
    規定：「未經許可，製造、販賣或運輸制式或非制式火砲、
    肩射武器、機關槍、衝鋒槍、卡柄槍、自動步槍、普通步槍
    、馬槍、手槍或各類砲彈、炸彈、爆裂物者，處無期徒刑或
    7 年以上有期徒刑，併科新臺幣3 千萬元以下罰金」、「未
    經許可，持有、寄藏或意圖販賣而陳列第一項所列槍砲、彈
    藥者，處5 年以上有期徒刑，併科新臺幣1 千萬元以下罰金
    」。
  ㈢修正前槍砲彈藥刀械管制條例第8 條第1 項、第4 項分別規
    定：「未經許可，製造、販賣或運輸鋼筆槍、瓦斯槍、麻醉
    槍、獵槍、空氣槍或第4 條第1 項第1 款所定其他可發射金
    屬或子彈具有殺傷力之各式槍砲者，處無期徒刑或5 年以上
    有期徒刑，併科新臺幣1 千萬元以下罰金」、「未經許可，
    持有、寄藏或意圖販賣而陳列第1 項所列槍枝者，處3 年以
    上10年以下有期徒刑，併科新臺幣7 百萬元以下罰金」，修
    正後分別規定：「未經許可，製造、販賣或運輸制式或非制
    式鋼筆槍、瓦斯槍、麻醉槍、獵槍、空氣槍或第4 條第1 項
    第1 款所定其他可發射金屬或子彈具有殺傷力之各式槍砲者
    ，處無期徒刑或5 年以上有期徒刑，併科新臺幣1 千萬元以
    下罰金」、「未經許可，持有、寄藏或意圖販賣而陳列第1
    項所列槍砲者，處3 年以上10年以下有期徒刑，併科新臺幣
    7 百萬元以下罰金」。
  ㈣參酌立法理由係鑒於現行查獲具殺傷力之違法槍枝，多屬非
    制式槍枝，可遠距離致人死傷，且殺傷力不亞於制式槍枝，
    對人民生命、身體、自由及財產法益之危害，實與制式槍枝
    無異；另因非制式槍枝之取得成本遠低於購買制式槍枝，且
    製造技術門檻不高、網路取得改造資訊容易，導致非制式槍
    枝氾濫情形嚴重，若區分制式與否而分別適用第7 條或第8
    條處罰，將使不法分子傾向使用非制式槍砲從事不法行為，
    以規避第7 條較重之刑責，無異加深不法分子大量使用非制
    式槍砲之誘因，為有效遏止持非制式槍砲進行犯罪情形，非
    制式槍砲與制式槍砲罪責確有一致之必要。是於槍砲彈藥刀
    械管制條例第4 條、第7 條、第8 條均增加「制式或非制式
    」之構成要件，並修正第8 條第4 項「槍枝」為「槍砲」。
    亦即不再區分制式與否而分別適用第7 條或第8 條予以處罰
    ，而係以槍砲種類為區別適用之基準。又制式槍枝係指「政
    府立案、合法工廠生產之槍枝」；非制式槍枝則指「非政府
    立案合法工廠或私人自行生產之土造槍枝，又可分為仿造槍
    （仿制式槍枝）、改造槍（改造信號槍、改造玩具槍）及各
    式土造槍枝（如鋼管槍）」。
  ㈤據此，被告非法持有如附表編號1所示之槍枝，經鑑定認係改
    造手槍，由仿半自動手槍製造之槍枝，換裝土造金屬槍管而
    成之改造槍枝，為「非制式手槍」，於修正前係犯槍砲彈藥
    刀械管制條例第8 條第4 項，法定刑度為3 年以上10年以下
    有期徒刑，併科新臺幣7 百萬元以下罰金；修正後係犯槍砲
    彈藥刀械管制條例第7 條第4 項之罪，法定刑度為5 年以上
    有期徒刑，併科新臺幣1 千萬元以下罰金，經比較新舊法結
    果，以修正前之規定有利於被告，依刑法第2 條第1 項前段
    規定，應適用被告行為時即修正前槍砲彈藥刀械管制條例第
    8 條第4 項規定論處。
三、論罪科刑： 
  ㈠按槍砲彈藥刀械管制條例將持有與寄藏為分別之處罰規定，
    則單純之持有，固不包括寄藏，寄藏必先有他人之持有行為
    ，而後始為之受「寄」代「藏」（最高法院74年度台上字第
    3400號判決、97年度台上字第2334號判決意旨參照）。經查
    ，被告於本院審理程序中自承其拾取槍枝之目的係為了保護
    自己而持有本案扣得之槍彈等語（本院卷第122頁），足證
    被告並非為他人保管、占有而寄藏槍枝。是核被告甲○○所為
    ，係犯修正前槍砲彈藥刀械管制條例第8條第4 項之非法持
    有可發射子彈具殺傷力之槍枝罪、槍砲彈藥刀械管制條例第
    12條第4項之非法持有子彈罪。起訴書認被告係涉嫌修正前
    槍砲彈藥刀械管制條例第8條第4 項之非法寄藏可發射子彈
    具殺傷力之槍枝罪嫌，顯屬誤載，附此敘明。
　㈡被告以一持有行為，同時觸犯上開2 罪名，為想像競合犯，
    應從一重之非法持有可發射子彈具有殺傷力之槍枝罪論處。
    而被告雖同時持有制式及非制式子彈共6顆，惟所侵害者各
    為單一之社會法益，自均不生想像競合犯之問題，附此敘明
    。　
　㈢按槍砲彈藥刀械管制條例第18條第1項前段規定：「犯本條例
    之罪自首，並報繳其持有之全部槍砲、彈藥、刀械者，減輕
    或免除其刑」。被告及辯護人雖稱：被告拾獲本案槍彈後，
    有稱要把槍枝交給警察等語（本院卷第118頁、第124頁），
    惟查，本案係警員獲報位於新竹市北區經國路某社區套房內
    ，發生糾紛聚眾鬥毆而前往處理，經證人葉翊菲同意搜索其
    停放在臺大醫院新竹分院前停車場之車牌號碼000-0000號自
    用小客車，始在上開自用小客車駕駛座底下內扣得如附表所
    示之槍、彈等情，有新竹市警察局勤務指揮中心受理110報
    案紀錄單、新竹市警察局第一分局湳雅派出所員警工作紀錄
    簿、新竹市警察局第一分局搜索扣押筆錄各1份存卷足憑（3
    879號偵卷第12頁至第13頁、第108頁、第109頁），足證警
    員係獲報知悉發生聚眾鬥毆糾紛，復經證人葉翊菲同意搜索
    始查獲上情，除了並非證人葉翊菲主動報繳本案槍彈外，證
    人葉翊菲先稱本案槍彈為「阿成」所有並交給其保管等語（
    3879號偵卷第7頁至第8頁、第54頁），並稱係莊展晟要其將
    違禁物丟掉等語（3879號偵卷第146頁至第147頁），復改稱
    係被告要其將黑色包包內之違禁品交給警察或丟掉等語（38
    79號偵卷第156頁背面至第157頁；4071號偵卷第46頁至第48
    頁），從證人葉翊菲歷次所述，可認其屢次說詞已顯有出入
    ，故尚難以證人葉翊菲前開所述作為有利被告之憑據，故本
    案並非被告在警員尚未知悉前即主動委託證人葉翊菲向警員
    告知其持有本案槍、彈，並報繳其持有之槍、彈，是被告並
    無槍砲彈藥刀械管制條例第18條第1項規定減輕其刑之適用
    。
　㈣辯護人雖以被告持有時間短暫，誤解法律構成要件，並且終
    能坦承犯行，請求本院從輕量刑等語（本院卷第124頁）。
    惟按，刑法第59條之酌量減輕其刑，必於犯罪之情狀，在客
    觀上足以引起一般同情，認為即予宣告法定最低度刑期，猶
    嫌過重者，始有其適用，至於犯罪動機、情節輕微、素行端
    正、家計負擔、犯後態度等情狀，僅可為法定刑內科刑酌定
    之標準，不得據為酌量減輕之理由（最高法院101年度台上
    字第679號判決要旨參照）。經查，辯護人所稱上情，係屬
    被告之素行、犯罪動機、目的及犯罪後之態度，依上開說明
    ，僅可為法定刑內科刑酌定之標準，不得據為酌量減輕之理
    由；況且被告自承其持有槍彈係為了自衛等語（本院卷第51
    頁），足認被告非法持有本案槍彈對社會治安仍具有相當程
    度之潛在危險性，於客觀上難認有何犯罪情狀可憫恕之處，
    其犯罪情狀並無客觀上足以一般人同情而顯然可憫之處，自
    無刑法第59條之適用，是辯護人上開主張，難認有據。
　㈤爰審酌被告未經許可持有如附表所示槍枝及子彈，對於社會
    治安確有潛在威脅，槍彈性質上屬於高度危險之物品，極易
    對他人生命、身體造成傷害，考量被告持有之本案槍彈原非
    其所有，且被告持有時間短暫，惡性非重，另兼衡其犯後終
    能坦承犯行之態度，於持有期間內並未持之以另行犯案，未
    造成社會大眾實害，併參酌被告高職肄業之智識程度，入監
    前從事服務業，已婚育有未成年子女2名，入監前與配偶、
    岳父母、子女同住，家中經濟勉持等一切情狀（本院卷第12
    4頁），量處如主文所示之刑，並就併科罰金部分，諭知易
    服勞役之折算標準。
四、沒收：
  ㈠按違禁物，不問屬於犯罪行為人與否，沒收之，刑法第38條
    第1項定有明文。查扣案如附表編號1之非制式手槍1 枝，係
    槍砲彈藥刀械管制條例所列管，未經許可不得寄藏、持有之
    違禁物，不問屬於犯人與否，應依刑法第38條第1 項之規定
    宣告沒收。　
  ㈡扣案如附表編號2至4所示之物，業經鑑定試射擊發完畢，均
    已失其原有子彈之結構及效能，不再具有殺傷力，均非屬違
    禁物，自不為沒收之宣告。
據上論斷，應依刑事訴訟法第299 條第1 項前段，判決如主文。
 　　
中　　華　　民　　國　　111 　年　　7 　　月　　6 　　日
                  刑事第二庭審判長法  官  楊數盈
                                  法  官  江宜穎
                                  法  官  崔恩寧
以上正本證明與原本無異。
如不服本判決應於收受本判決後20日內向本院提出上訴書狀，上
訴書狀應敘述具體理由。上訴書狀未敘述上訴理由者，應於上訴
期間屆滿後20日內補提理由書狀於本院(均須按他造當事人之人
數附繕本 )「切勿逕送上級法院」。 
中　　華　　民　　國　　111 　年　　7 　　月　　6 　　日
                                  書記官  莊琬婷

附錄本案論罪科刑法條全文：
修正前槍砲彈藥刀械管制條例第8條第4項
未經許可，持有、寄藏或意圖販賣而陳列第1 項所列槍枝者，處
3 年以上10年以下有期徒刑，併科新臺幣7 百萬元以下罰金。

槍砲彈藥刀械管制條例第12條第4項
未經許可，持有、寄藏或意圖販賣而陳列子彈者，處5年以下有
期徒刑，併科新臺幣3百萬元以下罰金。

附表：
編號 扣案物 鑑驗結果 證據 1 改造手槍1枝（槍枝管制編號：0000000000號） 送鑑手槍1 枝（槍枝管制編號0000000000號），認係改造手槍，由仿半自動手槍製造之槍枝，換裝土造金屬槍管而成，擊發功能正常，可供擊發適用子彈使用，認具殺傷力 內政部警政署刑事警察局109年5月5日刑鑑字第1090040451號鑑定書、內政部警政署刑事警察局111年3月22日刑鑑字第1110022398號函附鑑定結果各1份（3879號偵卷第73頁至第75頁；本院卷第67頁）。 2 口徑7.62mm制式子彈1顆 認係口徑7.62mm制式子彈，經試射，可擊發，認具殺傷力  3 口徑9X19mm制式子彈2顆 認均係口徑9X19mm制式子彈，均經試射，可擊發，認具殺傷力  4 口徑9mm非制式子彈3顆 認均係非制式子彈，由口徑9mm制式空包彈組合直徑約8.9mm金屬彈頭而成，均經試射，可擊發，認具殺傷力